【裁判字號】    95,簡上,173
【裁判日期】    951121
【裁判案由】    給付票款
【裁判全文】
臺灣板橋地方法院民事判決             95年度簡上字第173號
上  訴  人  大盛燈飾有限公司
法定代理人  甲○○
被上訴人    丁○○
上列當事人間請求給付票款事件，上訴人對於中華民國95年7 月
26日臺灣板橋地方法院三重簡易庭95年度重簡字第1494號第一審
判決提起上訴，經本院於95年11月7 日言詞辯論終結，判決如下
：
    主  文
上訴駁回。
第二審訴訟費用由上訴人負擔。
    事實及理由
一、本件被上訴人起訴主張：其執有上訴人所簽發，經訴外人丙
    ○○、戊○○背書之如附表所示之系爭支票2 紙，詎屆期向
    付款人為付款之提示竟遭退票，追索無效，爰本於票據之法
    律關係求為命上訴人給付之判決。並聲明：上訴人應給付被
    上訴人新台幣（下同）665,000 元，其中353,000 元自民國
    94年10月17日起；其餘312,000 元自94年10月31日起，均至
    清償日止，按週年利息百分之六計算之利息。原審為被上訴
    人勝訴之判決，上訴人不服提起上訴人，被上訴人則聲明：
    請求駁回上訴。
二、上訴人則以：上訴人當初係因公司資金周轉急需現金，方託
    由丙○○與訴外人乙○○等人持系爭支票向被上訴人所經營
    之錢莊借貸現金，詎料卻受騙，上訴人根本未取得任何款項
    ，被上訴人反而以系爭票據向上訴人主張權利。查系爭票據
    其後之背書人應為丙○○與被上訴人同夥之人，根本無背書
    之意思，兩造間仍為借貸關係與票據關係之前後手，仍得主
    張原因關係不存在之抗辯，被上訴人未就借貸款項係如何交
    付乙情為舉證，即難遽引票據關係對抗上訴人。又上訴人於
    原審有主張被上訴人係惡意取得或以無對價、不相當對價取
    得系爭票據，依法固須對於惡意等情負舉證責任，但被上訴
    人對於系爭票據係如何取得與有如何對價關係等情仍應負釋
    明責任，非得全令不知被上訴人係如何具體抗辯之上訴人，
    負漫無界限之舉證責任等語，資為抗辯。原審為上訴人敗訴
    之判決，被上訴人並聲明：(一)原判決廢棄。(二)被上訴人在第
    一審之訴及假執行之聲請均駁回。
三、查被上訴人主張其執有上訴人所簽發，經戊○○、丙○○背
    書如附表所示之系爭支票2 紙，詎屆期向付款人為付款之提
    示竟遭退票，追索無效之事實，業據提出與所述相符之支票
    及退票理由單之影本各2 紙附於原審卷第6-7 頁為證，並為
    上訴人所不爭執，堪信為真實。
四、按票據為文義證券，票據上之權利義務，應遵守票據之文義
    性，基於「外觀解釋原則」與「客觀解釋原則」，悉依票據
    記載之文字以為決定，不得以票據以外之具體、個別情事資
    為判斷資料，加以變更或補充。查系爭支票為上訴人所簽發
    ，經戊○○、丙○○背書轉讓與被上訴人乙情，有卷附支票
    之影本2 紙可證，則兩造顯非系爭票據關係之直接前後手。
    上訴人雖抗辯：背書人丙○○等人係與被上訴人同夥之人，
    根本無背書之意思等詞，但並未舉證以為證明，則其抗辯兩
    造間應仍為系爭借貸關係與票據關係之前後手云云，即難採
    信。又支票乃文義證券及無因證券，故支票上之權利義務，
    悉依票上所載文義定之，與其基礎之原因關係各自獨立。支
    票上權利之行使，不以其原因關係存在為前提，從而執票人
    行使支票上權利時，就其基礎之原因關係確係有效存在，並
    不負舉證責任。本件兩造既非系爭借貸關係與票據關係之直
    接前後手，有如前述，則上訴人執其未受借款之交付，消費
    借貸關係未成立以對抗被上訴人，亦無足取。
五、又查，按票據行為為不要因行為，執票人不負證明關於給付
    原因之責任，如票據債務人主張執票人取得票據係無對價或
    以不相當對價取得，應由該債務人負舉證責任（最高法院85
    年度台上字第286 號、70年度台上字第2463號判決意旨參照
    ）。本件被上訴人係本於票據關係請求上訴人給付票款，並
    已提出上訴人所不爭執之支票2 紙以為立證方法，上訴人既
    抗辯被上訴人係惡意取得或以無對價取得系爭票據，揆諸前
    揭說明，自應由上訴人就此負證明之責。惟上訴人就此並未
    舉證以為證明，自難採信。又系爭2 紙票據係丙○○、戊○
    ○先後持向被上訴人借款353,000 元、333,000 元時所交付
    ，被上訴人於交付借款時除分別預扣20,000元及17,000元之
    利息外，餘款均如數交付等情，業據被上訴人陳述：「系爭
    票據是由戊○○會同丙○○到世貿當鋪，要跟當鋪借錢，但
    當舖沒有作票據融通，因為我之前在長益當鋪上班有認識丙
    ○○，所以由我自己借錢給戊○○，他七月份先拿面額
    353,000 元的票給我，我扣月息兩分，扣3 個月總共20,000
    元的利息，所以我付333,000 元給戊○○；八月份他再拿1
    張312,000 元的票，我扣17,000元的利息，所以我給他
    295,000 元。」等語明確（見本院95年9 月22日準備程序筆
    錄），顯係以相當之對價取得系爭票據。此外，上訴人就被
    上訴人有以不相當之對價取得系爭票據，並未舉證以為證明
    ，則其抗辯丙○○等人僅係受託代為調借現金周轉，不得享
    有票據權利，被上訴人自亦不得享有優於前手丙○○之權利
    云云，亦不足採取。
六、綜上所述，被上訴人本於票據之法律關係，請求上訴人給付
    665,000元，其中353,000元自94年10月17日起，其餘
    312,000元自94年10月31日起，均至清償日止，按週年利息
    百分之六計算之利息，為有理由，應予准許。又本件係本於
    票據有所請求而涉訟，係適用簡易程序所為被告敗訴之判決
    ，依民事訴訟法第389 條第1 項第3 款之規定，應依職權宣
    告假執行。原審判命上訴人如數給付，並依職權告假執行，
    於法並無違誤。上訴意旨指摘原判決不當，求予廢棄改判，
    為無理由，應予駁回其上訴。
七、據上論結，本件上訴為無理由，依民事訴訟法第436 條之1
    第3 項、第449 條第1 項、第78條，判決如主文。
中    華    民    國    95    年    11    月    21    日
                  民事第二庭    審判長法  官  梁宏哲
                                      法  官  程怡怡
                                      法  官  陳麗玲
以上正本證明與原本無異
不得上訴
中    華    民    國    95    年    11    月    21    日
                            書記官  陳玉心
 附表：
┌─┬───┬────┬─────┬───┬──┬──┐
│編│ 票據 │ 發票人 │ 票面金額 │付款人│發票│提示│
│號│ 號碼 │        │（新台幣）│      │日  │日  │
├─┼───┼────┼─────┼───┼──┼──┤
│1 │QL1452│大盛燈飾│353,000元 │台北國│94年│94年│
│  │509   │有限公司│          │際商銀│10月│10月│
│  │      │        │          │中港分│15日│17日│
│  │      │        │          │行    │    │    │
├─┼───┼────┼─────┼───┼──┼──┤
│2 │QL1452│大盛燈飾│312,000 元│台北國│94年│94年│
│  │524   │有限公司│          │際商銀│10月│10月│
│  │      │        │          │中港分│31日│31日│
│  │      │        │          │行    │    │    │
└─┴───┴────┴─────┴───┴──┴──┘


司法院資訊處製作；財團法人民間司法改革基金會備份。
